臺灣橋頭地方法院民事裁定
110年度消債更字第134號
聲　請　人　
即債務人　　劉嘉君　00000000000000000000000000000000000
00000000000000000000000000000000000000000000000000000000
00000000000000000000000000000000000000000000000000
代  理  人　陳慧錚  法扶律師
上列當事人因消費者債務清理事件聲請更生，本院裁定如下：
    主  文
聲請人劉嘉君自民國一百一十一年一月二十六日下午四時起開始
更生程序。
命司法事務官進行本件更生程序。
    理  由
一、聲請意旨略以：聲請人即債務人前向金融機構辦理信用貸款
    、信用卡契約等，致積欠無擔保債務計新臺幣（下同）2,32
    9,875元，因無法清償債務，乃於民國110年5月間向本院聲
    請前置調解，因最大債權金融機構認未有調解成立可能而調
    解不成立，復因聲請人有不能清償債務或有不能清償之虞，
    未經法院裁定開始清算程序或宣告破產，爰依法聲請准予裁
    定更生等語。
二、按「債務人不能清償債務或有不能清償之虞者，得依本條例
    所定更生或清算程序，清理其債務。」消費者債務清理條例
    （下稱消債條例）第3條定有明文。衡以消費者與金融機構
    間債之關係之發生，係依契約自由原則及相互間之信賴為基
    礎，此為社會經濟活動得以維繫及發展之重要支柱，債務人
    經濟窘迫，固不應任其自生自滅，債權人一方之利益，仍不
    能因之摒棄不顧。是債務人於協商程序中，自應本於個人實
    際財產及收支狀況，依最大誠信原則，商討解決方案。如終
    究不能成立協商，於聲請更生或清算時，法院審酌上開條文
    所謂「不能清償或有不能清償之虞」，自宜綜衡債務人全部
    收支、信用及財產狀況，評估是否因負擔債務，而不能維持
    最基本之生活條件；所陳報之各項花費，是否確屬必要性之
    支出；如曾有協商方案，其條件是否已無法兼顧個人生活之
    基本需求等情，為其判斷之準據。
三、經查：
  ㈠聲請人前向各金融機構辦理信用貸款、信用卡契約等，致現
    積欠無擔保債務至少2,329,875元，前即因無法清償債務，
    而於110年5月間向本院聲請前置調解，因最大債權金融機構
    認未有調解成立可能而調解不成立等情，有110年5月13日前
    置調解聲請狀所附債權人清冊、財團法人金融聯合徵信中心
    前置協商專用債權人清冊、信用報告、110年7月20日中國信
    託商業銀行股份有限公司陳報狀暨所附債權金額表、本院調
    解不成立通知函等件在卷可稽，堪信為真實；至聲請人名下
    原有坐落高雄市楠梓區之房地，惟於110年1月間賣出，價金
    共9,000,017元，其中清償抵押債權共8,332,501元、稅款20
    2,327元、仲介服務費240,000元、履約保證費5,400元、代
    書費14,169元後，尚餘205,620元，後聲請人向民間債權人
    姜○○清償200,000元，此有111年1月6日補正狀所附說明、不
    動產買賣契約書、履約保證專戶收支明細表暨點交確認書、
    還款帳戶明細、債權人姜○○出具證明書等在卷可稽，則聲請
    人名下不動產經賣出且清償各項費用、債務後，其剩餘價值
    僅有5,620元，附此敘明。
  ㈡聲請人現任職於高雄市私立快樂居家長照機構擔任居家照顧
    服務員，薪資按每月實際服務項目總金額之55%發給，自陳
    每月薪資約15,000元，依110年5月至7月薪資明細單所示，
    此期間薪資總額為21,696元，核每月平均薪資約7,232元，
    而其名下無財產，108、109年度申報所得分別為175,072元
    、5,127元，現勞工保險投保薪資11,100元等情，有財產及
    收入狀況說明書、勞工保險被保險人投保資料表、綜合所得
    稅各類所得資料清單暨國稅局財產歸屬資料清單、110年9月
    1日補正狀所附薪資明細單、薪資轉帳存摺內頁、高雄市私
    立快樂居家長照機構居家式服務類勞動契約附卷可稽。則查
    無聲請人有其他收入來源，佐以聲請人提出薪資明細單為證
    ，則以聲請人主張之收入來源，應全非虛罔，是以較高之其
    自陳每月薪資15,000元作為核算其現在償債能力之基礎，應
    能反映真實收入狀況。
  ㈢至支出部分，聲請人主張扶養1名未成年子女，每月支出扶養
    費10,000元。按直系血親相互間，互負扶養之義務，民法第
    1114條第1款定有明文。查聲請人與前配偶係育有2名未成年
    子女分別為97、98年生，其等於108、109年度皆未有申報所
    得，名下無財產，由聲請人與前配偶各負擔1名子女之扶養
    費支出等情，有戶籍謄本、綜合所得稅各類所得資料清單暨
    國稅局財產歸屬資料清單等附卷可證。扶養費用部分，依消
    債條例第64條之2第1、2項，並參照民法第1118、1119條規
    定，其負扶養義務之程度，亦應考量其目前身負債務之窘境
    ，所負擔之扶養義務能力，自非比一般，在無其他更為詳實
    之資料可供佐證之情形下，故本院認定以111年度高雄市最
    低生活費標準之1.2倍17,303元為標準，聲請人就此主張支
    出10,000元，應屬可採。至聲請人個人日常生活必要費用部
    分，審酌聲請人負債之現況，基於社會經濟活動之互賴及誠
    信，該日常生活所需費用，自應節制開支，不得有超越一般
    人最低生活標準之享受，否則反失衡平，本院依消債條例第
    64條之2第1項，參酌衛福部社會司所公告歷年最低生活費標
    準，111年度高雄市最低生活費標準14,419元之1.2倍為17,3
    03元，則聲請人每月最低生活費除有特殊情形並有證據證明
    者外，自宜以此為度，始得認係必要支出。然聲請人主張每
    月個人必要生活費為18,200元，已高於上開標準17,303元，
    未釋明有較高支出之必要性，故本院認應以上開標準17,303
    元列計為聲請人全部必要生活費，較為可採。
  ㈣綜上所述，以聲請人現每月之收入15,000元為其償債能力基
    準，扣除其每月個人必要生活費17,303元、扶養費10,000元
    後已無所餘，顯無法清償聲請人目前負債總額2,329,875元
    ，堪認聲請人確有不能清償債務或有不能清償之虞之情事。
    從而，聲請人主張已不能清償債務，聲請本院准予更生，依
    所舉事證及本院調查結果，即無不合。
四、末按「法院開始更生程序之裁定，應載明其年、月、日、時
    ，並即時發生效力。」、「法院裁定開始更生或清算程序後
    ，得命司法事務官進行更生或清算程序，必要時得選任律師
    、會計師或其他適當之自然人或法人一人為監督人或管理人
    。」消費者債務清理條例第45條第1 項、第16條第1 項分別
    定有明文。本件聲請人其目前收入及財產狀況，不能履行債
    務，依聲請人其目前收入及財產狀況，未償之債務亦屬不能
    清償，有如上述。此外，復查無聲請人有消費者債務清理條
    例第46條各款所定駁回更生聲請等事由，從而，聲請人聲請
    更生，洵屬有據，應予准許，爰命司法事務官進行本件更生
    程序。
五、依消費者債務清理條例第11條第1 項、第45條第1 項、第16
    條第1 項，裁定如主文。
中　　華　　民　　國　　111 　年　　1　　月　　26　　日
              　　        民事庭　法　官　薛博仁
以上正本係照原本作成。
本裁定已於111年1月26日下午4時公告。
本裁定不得抗告。
中　　華　　民　　國　　111 　年　　1　　月　　26　　日
  　                              書記官　郭南宏